臺灣屏東地方法院民事裁定　
110年度輔宣字第29號
聲  請  人  儲顯章  

相  對  人  儲昀容  

上列聲請人聲請輔助宣告事件，本院裁定如下：
    主    文
宣告儲昀容（女，民國○○年○月○日生，身分證統一編號：Z○○○○○
○○○○號）為受輔助宣告人。
選定儲顯章（男，民國○○○年○月○日生，身分證統一編號
：Z○○○○○○○○○號）為受輔助宣告人之輔助人。
程序費用由受輔助宣告人負擔。
    理    由
一、本件聲請意旨：聲請人儲顯章之女即相對人儲昀容，為意思
    表示或受意思表示，或辨識其意思表示效果之能力顯有不足
    ，為此依民法第15條之1 之規定，聲請宣告相對人為輔助宣
    告人等語。
二、按對於因精神障礙或其他心智缺陷，致其為意思表示或受意
    思表示，或辨識其意思表示效果之能力，顯有不足者，法院
    得因本人、配偶、四親等內之親屬、最近一年有同居事實之
    其他親屬、檢察官、主管機關或社會福利機構之聲請，為輔
    助之宣告，民法第15條之1 第1 項定有明文。
三、經查，聲請人上開主張，業據其提出戶籍謄本、身心障礙證
    明影本為證，並經鑑定人黃文翔醫師就相對人之精神及心智
    狀況鑑定結果：個案為情感性精神病（俗稱躁鬱症）。個案
    於29歲起頻繁發病，前後共住院超過20次，治療後呈現輕度
    失智後遺症。會談中個案對於個人基本資料（包含姓名、身
    分證字號、出生年月日、年齡、住址、家中電話、父母姓名
    、過去工作地方、畢業學校校名…）等問題大多數可以正確
    回答，兩位數加減計算正確率達九成，現實判斷能力不佳，
    魏氏成人智力測驗結果總智商落於49 分，由臨床經驗及生
    活功能判斷，已達輕度以上失智程度。意識清楚，面容顯得
    疲倦，說話部速度尚可，會陳述自己生病時所發生荒唐行徑
    ，例如離家出走跑到臺北，找不到工作，去找酒店經紀人借
    了10多萬元，連續一星期不睡覺瘋狂陪酒，不停講話，與人
    打架、騎車被開罰單就追打警察，狂買洗髮精一次買一大箱
    ，也買一堆衣服，隨便送人兩個戒指等。對於時間、地方、
    人物之定向能力尚正常。可以自己進食、沐浴、翻身、大小
    便、移動身體、更衣…等。可以自行購物，可以辨識不同錢
    幣、紙鈔之幣值，會做不同紙鈔兌換之計算、會到金融機構
    辦理存款提款。目前無職業功能，可以自行搭乘或使用大眾
    交通工具、可以騎腳踏車、機車。個案各項功能明顯退化，
    簡單的衣、食、衛生、交通等生活內容可以自理，但因罹患
    慢性情感性精神病，發病時有誇大妄想與浮躁不安之情緒，
    使情緒衝動控制不佳，過去處理財務十分輕率，易遭詐騙，
    個案罹病迄今20多年，住院達20多次，生涯中處於罹病時間
    佔據個人生活史上極大比例，目前心理衡鑑結果智能也明顯
    衰退，可以判斷已因罹患長期之慢性情感性精神病導致個人
    之認知功能受損，為意思表示或受意思表示或辨識其意思表
    示效果之能力也因而明顯受損，無法完全獨力處理個人事務
    與從事個人財務管理，該個案已達輔助宣告之標準等語，此
    有屏安醫院111 年3 月18日屏安管理字第（0000000000號函
    所附精神鑑定報告書暨臨床心理衡鑑照會及報告單各1 份在
    卷可憑。本院審酌上情及醫師所為之鑑定意見，認相對人非
    完全不能辨識其意思表示之效果，未達應受監護宣告之程度
    ，惟其辨識能力顯有不足。從而，聲請人聲請對其為輔助宣
    告，應予准許。
四、次按受輔助宣告之人，應置輔助人，民法第15條之1 第1 項
    、第1113條之1 第1 項定有明文。依民法第1113 條之1 第2
    項準用同法第1111條之1 規定，法院選定輔助人時，應依受
    輔助宣告之人之最佳利益，優先考量受輔助宣告之人之意見
    ，審酌一切情狀，並注意下列事項：受輔助宣告之人之身
    心狀態與生活及財產狀況。受輔助宣告之人與其配偶、子
    女或其他共同生活之人間之情感狀況。輔助人之職業、經
    歷、意見及其與受輔助宣告之人之利害關係。法人為輔助
    人時，其事業之種類與內容，法人及其代表人與受輔助宣告
    之人之利害關係。
五、查相對人係由聲請人支付相關費用，此據證人儲育生證述屬
    實，本院審酌聲請人儲顯章為相對人之父，有擔任輔助人意
    願，故由聲請人擔任相對人之輔助人，應能符合受輔助宣告
    人之最佳利益，爰選定聲請人為輔助人。末按法院為輔助宣
    告時，受輔助宣告之人對其財產仍具處分權能，輔助人僅於
    民法第15條之2 第1 項等事件對於受輔助宣告人之行為具有
    同意與否之權限，從而本件輔助人無須開具財產清冊陳報法
    院，自亦無指定會同開具財產清冊之人，附此敘明。
六、依家事事件法第177 第2 項、第164 條第2 項，裁定如主文
    。
中　　華　　民　　國　111 　　年　　4 　　月　　1 　　日
                      家事法庭  法　官　張以岳
以上正本係照原本作成。
如不服本裁定，應於送達後10日內向本院提出抗告狀，並繳納抗
告費新臺幣1,000元。
中　　華　　民　　國　111 　　年　　4 　　月　　1 　　日
                                書記官　蔡政學